臺灣臺中地方法院刑事判決　96年度訴字第1434號
公　訴　人　臺灣臺中地方法院檢察署檢察官
被　　　告　甲○○
指定辯護人　本院公設辯護人丙○○
上列被告因強盜案件，經檢察官提起公訴（九十六年度偵字第五
八四二號），本院判決如下：
    主  文
甲○○共同意圖為自己不法之所有，攜帶兇器，以強暴至使不能
抗拒，而使他人交付其物，累犯，處有期徒刑柒年捌月。
    犯罪事實
一、甲○○前於民國（下同）八十五年間，因偽造有價證券、懲
    治盜匪條例案件，經本院判處有期徒刑三年四月及七年六月
    ，應執行有期徒刑九年確定，於八十九年四月十九日假釋付
    保護管束，至九十三年十月二十三日保護管束期滿未經撤銷
    假釋，以已執行完畢論。詎仍不知悔改，與戊○○（原名鄭
    吉富，由檢察官另行通緝）共同意圖為自己不法之所有，基
    於加重強盜之犯意聯絡，由戊○○提供熟識之己○○為下手
    對象，並於九十五年九月十四日之數日前不詳時間，駕駛甲○○之妻丁○○所有之車牌號碼三Ｐ－七一六二號休旅車，
    搭載甲○○前往己○○所經營位於臺中縣沙鹿鎮○○路三九
    九號之艾迪亞通訊有限公司（臺灣大哥大沙鹿中山店）附近
    勘查現場狀況，以利作案。嗣於九十五年九月十四日晚間，
    又由戊○○駕駛上開休旅車搭載甲○○，甲○○並攜帶其在
    桃園市○○路五金行購得之客觀上可供兇器使用、長約二十
    公分之水果刀一把（業經甲○○於作案後丟棄、無法尋獲，
    而未扣案），抵達己○○上開辦公處所巷口埋伏守候。嗣己○○於同日二十三時許打烊離開公司，並步行前往沙鹿鎮○○路與中山路口天橋下停車場欲駕駛其所有之車牌號碼五Ｖ
    －○三二六號自用小客車離開時，尾隨在後之甲○○即上前
    先謊稱車輛沒電需要協助，趁己○○疏於防備之際，即強行
    進入己○○上開車輛之右前座，以手臂勾住己○○之頸部，
    並持上開水果刀一把抵住己○○頸部，要求己○○交出當日
    營業所得，己○○掙扎中以右手虎口頂住架在頸部上的刀刃
    ，而受有割傷（傷害部分未據告訴），甲○○以此強暴手段
    致使己○○不能抗拒，將當日營業所得之現金新臺幣（下同
    ）二萬餘元悉數交付甲○○。甲○○得手後，旋搭上戊○○
    所駕駛接應之前開休旅車逃離，所得款項經戊○○同意後，
    由甲○○悉數取得，花用殆盡。嗣經己○○報警後，循線查
    獲上情。
二、案經臺中縣警察局和平分局報請臺灣臺中地方法院檢察署檢
    察官偵查起訴。
    理  由
一、訊據被告甲○○固坦承於上開時地持水果刀一把，命被害人
    己○○交付二萬元之事實，惟矢口否認有何加重強盜之犯意
    ，辯稱：己○○欠戊○○約四、五十萬元債務，伊是受戊○○之託向己○○收取欠款，戊○○承諾給付所收款項一成之
    報酬，並無任何共同不法所有意圖，且伊持刀是為壯膽，過
    程中伊沒有傷害己○○，伊若要強盜會採取偽裝之防護措施
    ，也不會開車到被害人店門口，事前伊曾與戊○○到己○○
    店裡查證，且事發前後戊○○都有與被害人聯絡云云。然查
    ：
（一）被害人於案發前即發現有車子在店附近繞行，並於前揭時
      地遭被告以水果刀架在頸部，伊非常害怕，其掙扎中以右
      手虎口頂住被告架在頸部上的刀刃而受有割傷，至使不能
      抗拒而交付二萬餘元予被告等事實，業經證人己○○迭於
      偵訊及本院審理中結證綦詳，核與證人即臺中縣警察局清
      水分局沙鹿派出所員警乙○○於本院審理時證稱：己○○
      虎口確實有傷口，伊拍照時有檢視過等語相符，並有被害
      人傷口照片二張在卷可稽，再參以被告亦自承曾對被害人
      亮出水果刀等語（見本院九十六年六月四日審判筆錄第十
      頁），復審諸照片中所示傷勢係被害人右手虎口有一道細
      小之傷痕，有割傷之紅色血跡，則被害人於深夜中突遇歹
      徒持水果刀架在頸部，而以右手抵抗，應屬合理可信。而
      傷口細小，並非嚴重，則被害人稱因傷勢不重而未前往就
      醫或包紮等語，應與常情無違，被告猶以此質疑傷口乃紅
      色原子筆所劃云云，顯係推諉卸責之詞，不足採信。而被
      告前揭所為，不僅足使被害人主觀上受到壓制無法抗拒，
      且客觀上亦已達於不能抗拒之程度，至為灼明。退萬步言
      之，縱依被告辯稱僅亮出水果刀而未割傷被害人云云，然
      其故意對被害人露出水果刀以壓制被害人之行為，已使被
      害人生命、身體顯陷於立即可見之危害中，足認被害人已
      喪失自由意志而達不能抗拒之程度，仍無礙被告之本件犯
      行成立之認定。被告辯稱被害人事後有向伊握手說「謝謝
      ，這年輕人很有節制」云云，與被害人供述及客觀情狀不
      符，不足採信。
（二）證人即被害人己○○於偵查中、本院審理時均結證稱：伊
      沒有向戊○○借錢，是戊○○以三張面額分別為三萬元、
      五萬元、三萬零五百元之支票為擔保向伊借十一萬元，之
      後三張支票均退票，戊○○也沒有再聯絡等語（見偵卷第
      二十五頁、本院九十六年六月四日審判筆錄第四頁至八頁
      ）明確，並有被害人庭提之票號分別為SUA000000
      0號、SUA0000000號、SUA0000000號；發
      票日期分別為九十五年六月二十五日、同年八月十日、同
      年九月三日；票面金額各為三萬元、三萬零五百元、五萬
      元；發票人均為戊○○之支票暨退票理由單影本各三張、
      戊○○之法務部票據信用資訊連結作業一紙可資佐證。依
      上開戊○○之法務部票據信用資訊連結作業所示，戊○○
      自九十五年八月、九月間即陸續遭銀行列為拒絕往來，且
      退票達二十二張，退票金額達一百二十萬七千六百元，足
      徵戊○○之財務狀況極差，豈有餘力再借如被告所稱之四
      、五十萬元之金額予被害人？是被害人稱戊○○對其並無
      債權等語，應與事實相符，足堪採信。而被告於本院訊問
      及審理中自承：戊○○從未出具任何對被害人之債權憑證
      ，而戊○○所稱應收之債權數額係四、五十萬元，四十五
      萬元左右，伊有去查證但沒有進去己○○店裡，只有在外
      面看，收到錢以後戊○○叫伊先拿去用云云（見本院九十
      六年四月二十六日訊問筆錄第二、三頁，九十六年六月四
      日審判筆錄第十至十五頁），顯見被告知悉戊○○對債權
      金額含混其詞，亦無其他憑證可佐，且其所謂之查證行為
      ，竟是偕同戊○○在被害人店外徘徊觀看，根本未向被害
      人對欠款乙事詢問，則被告既與被害人素不相識，復對確
      切之債權數額、憑據一無所悉，如何能向他人催討債權？
      而被告取得二萬餘元後旋即離去，並未簽發任何收據予被
      害人，若係收帳豈可如此？再者，倘若被告係為戊○○收
      帳，則所收到之二萬元，理應交付戊○○，戊○○再給付
      被告一成即二千元之報酬，何以全數由被告拿去花用？被
      告所辯顯與常理不合。
（三）依卷附通聯紀錄顯示，案發前、後均查無戊○○與被害人
      家中電話、持用手機聯絡之紀錄，反而是戊○○於九十六
      年九月十四日二十一時二十九分至同日二十三十五分間以
      其0000000000號行動電話與被告持用之000
      0000000號行動電話曾密集聯絡，有和信電信通聯
      調閱查詢單影本一份、臺灣大哥大股份有限公司通聯調閱
      查詢單影本三份、臺灣大哥大股份有限公司雙向通聯資料
      查詢影本四份附於警卷內可考，被告甲○○亦自承聯絡之
      目的係為確定對象是不是己○○等語（偵卷第二十六、二
      十七頁）。
（四）綜上可知，被告與戊○○前往被害人上開辦公處所前，已
      有事先勘查地形之舉動，並備妥水果刀一把，再於同日二
      十二時之人煙稀少之深夜時分尾隨被害人至停車場，並持
      水果刀要挾，顯係事前有刻意挑選時間、地點及攜帶兇器
      用以犯案之縝密計畫。而被告伺機上車後即用手臂勒住被
      害人頸部，復亮出水果刀，命被害人交付當日營業所得二
      萬元，得手後旋即離去，既未出具收款憑證亦未曾針對清
      償不足部分要求被害人簽發票據或以其他方式清償，且所
      得款項事後均悉由被告取得花用等客觀情狀，益徵被告主
      觀上實係基於為自己不法所有之強盜犯意，而強行命被害
      人交付財物，至為明確。被告所辯，應係飾卸之詞，要無
      足取。
（五）至於未偽裝而作案者，所在多有，故被告所稱未偽裝一節
      ，實不足以作為對被告有利之認定。
（六）此外復有臺中縣警察局清水分局被害人己○○指認犯罪嫌
      疑人紀錄表影本一份、○九一四涉案車輛行經路線圖影本
      、監視器錄影翻拍照片一份、刑案現場照片二張、車籍作
      業系統集中查詢基本資料一紙附卷足憑，本件事證明確，
      被告犯行洵堪認定。至於被告、辯護人聲請傳喚戊○○到
      庭陳述，惟戊○○現所在不明，業經檢方發佈通緝，而依
      本院調查結果，認為被告之犯行事證已明，應無傳喚戊○○到庭之必要，併此敘明。
二、按所謂兇器，其種類並無限制，凡客觀上足所對人之生命、
    身體、安全構成威脅，具有危險性之兇器為已足，並不以攜
    帶之初有行兇之意圖為必要（最高法院七十九年度臺上字第
    五二五三號判例意旨參照）。本件被告甲○○以持之水果刀
    一把，雖未扣案，然長約二十公分，業據被告甲○○自白在
    卷（被害人己○○則證稱長達一臺尺多），在客觀上顯對人
    之生命、身體、安全構成威脅，自堪認係具有危險性之兇器
    無訛。核被告所為，係犯強盜罪而有刑法第三百二十一條第
    一項第三款之情形，應論以同法第三百三十條第一項攜帶兇
    器強盜罪。被告甲○○與戊○○之間，就上開犯行具有犯意
    之聯絡及行為之分擔，均為共同正犯。被告甲○○前於八十
    五年間，因偽造有價證券及懲治盜匪條例案件，經本院判處
    有期徒刑三年四月及七年六月，應執行有期徒刑九年確定，
    於八十九年四月十九日假釋付保護管束，至九十三年十月二
    十三日保護管束期滿，未經撤銷假釋，以已執行完畢論，有
    臺灣高等法院被告前案紀錄表及臺灣臺中地方法院檢察署刑
    案資料查註紀錄表在卷可憑，其於受有期徒刑執行完畢後五
    年內故意再犯本件有期徒刑以上之罪，為累犯，應依刑法第
    四十七條第一項之規定，加重其刑。爰審酌被告身強體壯，
    不思以正當途徑獲取財物，竟於夜深人靜時段，持水果刀壓
    制被害人強盜財物，造成被害人財產損失及精神驚嚇，犯罪
    手段惡劣，行徑猖狂，且犯罪後仍矯飾犯行，未見悔意，惟
    所得僅二萬元，獲得利益不大等一切情狀，量處如主文所示
    之刑，以示懲儆。至未扣案之水果刀一把，雖係被告分別犯
    本件犯行所用之物，且屬被告所有，惟已遭丟棄滅失等情，
    業據被告陳明在卷，復查無其他積極證據足以證明現尚存在
    ，為免執行之困難，爰不為沒收之諭知。
據上論斷，應依刑事訴訟法第二百九十九條第一項前段、刑法第
二十八條、第三百三十條第一項、第四十七條第一項，判決如主
文。
中　　華　　民　　國　　96　　年　　6　　月　　20 　　日
　　　　　　　　　刑事第六庭  審判長法  官  洪俊誠
                                    法　官　戴博誠
                                    法  官  林念祖
以上正本證明與原本無異。
如不服本判決，應於判決送達後十日內，向本院提出上訴狀。
　　　　　　　　　　　　        　　書記官
中　　華　　民　　國　　96　　年　　6 　　月　　20　　日
附錄論罪科刑法條
刑法第三百三十條第一項：
犯強盜罪而有第三百二十一條第一項各款情形之一者，處七年以
上有期徒刑。
刑法第三百二十一條：
犯竊盜罪而有左列情形之一者，處六月以上五年以下有期徒刑：
一　於夜間侵入住宅或有人居住之建築物、船艦，或隱匿其內而
　　犯之者。
二  毀越門扇、牆垣或其他安全設備而犯之者。
三  攜帶兇器而犯之者。
四  結夥三人以上而犯之者。
五  乘火災、水災或其他災害之際而犯之者。
六  在車站或埠頭而犯之者。
